最高法院刑事判決　　　　　　　一○○年度台上字第九一一號
上　訴　人　盧翰葳原名盧志強.
選任辯護人　張百欣律師
上列上訴人因違反毒品危害防制條例案件，不服台灣高等法院中
華民國九十八年九月三十日第二審判決（九十八年度上訴字第二
六九七號，起訴案號：台灣台北地方法院檢察署九十七年度偵緝
字第二三六五號），提起上訴，本院判決如下：
    主  文
上訴駁回。
    理  由
按刑事訴訟法第三百七十七條規定：上訴於第三審法院，非以判
決違背法令為理由，不得為之。是提起第三審上訴，應以原判決
違背法令為理由，係屬法定要件，如果上訴理由書狀並未依據卷
內訴訟資料，具體指摘原判決不適用何種法則或如何適用不當，
或所指摘原判決違法情事，顯與法律規定得為第三審上訴理由之
違法情形，不相適合時，均應認其上訴為違背法律上之程式，予
以駁回。本件原審經審理結果，認為上訴人盧翰葳販賣第一級毒
品古柯鹼二次之犯行罪證明確，因而撤銷第一審該部分科刑判決
，改判仍論上訴人以販賣第一級毒品，共二罪，分別處刑如原判
決附表所示，主刑部分並定應執行有期徒刑十七年。已詳敘調查
、取捨證據之結果及憑以認定犯罪事實之心證理由。並就上訴人
否認犯行之供詞及其所辯各節認非可採，詳加指駁。上訴意旨略
以：(一)、上訴人販賣第一級毒品之時間分別為民國九十六年六月
與七月間，惟毒品危害防制條例第四條第一項係於九十八年五月
二十日修正公布，原判決漏未為新舊法比較適用，適用法則顯屬
不當。又原判決於事實欄中認定與上訴人共同販賣第一級毒品罪
之共犯綽號為「小志」，然於理由欄內又認定為「阿志」，亦有
判決事實與理由矛盾之違法。(二)、上訴人於警詢及偵訊一再供稱
未有販賣毒品之犯意，至多僅係居間幫助黃冠銘或王豐裕賣毒，
且依證人昭誠與上訴人之供述均可知本件交付毒品者乃係「小
志」，顯見上訴人確實未為販賣毒品之構成要件行為，此外亦無
證據證明上訴人幫助居間有何獲利存在。又原判決未就證人昭
誠、黃冠銘有利於上訴人之供述部分加以調查，遽論上訴人以販
賣第一級毒品罪，顯有調查職責未盡及理由欠備之違法云云。惟
查：(一)、採證認事，乃事實審法院之職權，其對證據證明力之判
斷，如未違背經驗法則或論理法則，復已敘述其憑以判斷之心證
理由，即不能任意指為違法。原判決綜核上訴人於警詢、偵查中
供認透過王豐裕（已於九十六年十一月十六日死亡）之介紹而認
識黃冠銘，知悉黃冠銘染有施用古柯鹼之惡習，且財力雄厚，乃
與王豐裕商議日後黃冠銘向王豐裕購買古柯鹼時，由王豐裕向黃
冠銘佯稱缺貨，並要黃冠銘聯繫上訴人購買，由上訴人以自己名
義出售古柯鹼，實際仍由王豐裕所指示綽號「小志」者出面交貨
，藉此提高古柯鹼之售價，上訴人以持用之門號0000000000號行
動電話作為聯繫工具；黃冠銘於同年六月及七月間向王豐裕購買
古柯鹼，王豐裕以上述理由要黃冠銘向上訴人購買毒品，黃冠銘
先後指示其不知情之司機昭誠前往台北市○○路、復興北路附
近與上訴人及綽號「小志」見面，當場交易古柯鹼二次等情，並
據證人黃冠銘、昭誠證述各以新台幣七萬元交易古柯鹼二次之
經過明確等證據資料，憑以認定上訴人與王豐裕、綽號「小志」
等人共同營利販賣古柯鹼犯行之論據，而以上訴人所辯：伊係幫
助黃冠銘購買古柯鹼，沒有圖利販賣云云，係卸責之詞，殊無足
取，於理由內依憑調查所得之證據，詳加指駁。所為論斷，核無
違反客觀存在之證據法則。上訴意旨任意指摘原判決有理由不備
之違法云云，自非適法之第三審上訴理由。再查上訴人對於上揭
綽號「小志」者之姓名，不肯吐實，原判決因此記載為綽號「小
志」者或「阿志」者，均指同一人而言，尚不得指為違法，而執
為第三審上訴之合法理由。(二)、刑事訴訟法第三百七十九條第十
款所稱之應於審判期日調查之證據，係指客觀上為法院認定犯罪
事實及適用法律基礎之證據而言。又證人已由法官合法訊問，且
於訊問時予當事人詰問之機會，其陳述明確別無訊問之必要者，
不得再行傳喚，同法第一百九十六條定有明文。證人黃冠銘、
昭誠業於偵查及第一審具結作證交易古柯鹼之經過明確，並由上
訴人及其辯護人於第一審進行詰問程序，上訴人於原審復未聲請
傳喚該二名證人到庭作證，有原審卷可稽，原審未再傳訊，依上
開規定並不違法。上訴意旨任意爭執，仍非適法之第三審上訴理
由。(三)、上訴人行為後，九十八年五月二十日修正公布之毒品危
害防制條例第四條第一項販賣第一級毒品罪之法定刑，其中「得
併科新台幣一千萬元以下罰金。」修正為「得併科新台幣二千萬
元以下罰金。」有關上開修正生效日期究為同年五月二十二日或
十一月二十日，見解雖有不同，原審於同年九月三十日為判決時
，未說明應否為新舊法之比較，縱欠周全，但原判決並未諭知上
訴人併科罰金，其此部分容有瑕疵，亦難謂於判決有所影響，依
刑事訴訟法第三百八十條之規定，仍不得資為合法之第三審上訴
理由。(四)、其餘上訴意旨，經核亦係置原判決所為明白論斷於不
顧，仍持已為原判決指駁之陳詞再事爭辯，及對於事實審法院取
捨證據與自由判斷證據證明力之職權行使，並就與判決本旨無關
之枝節事項，徒以自己之說詞，任意指摘，難認已符合首揭法定
之第三審上訴要件。其上訴違背法律上之程式，應予駁回。
據上論結，應依刑事訴訟法第三百九十五條前段，判決如主文。
中    華    民    國  一○○  年    二    月  二十五  日
                      最高法院刑事第七庭
                          審判長法官  邵  燕  玲  
                                法官  李  伯  道  
                                法官  孫  增  同  
                                法官  李  嘉  興  
                                法官  蔡  名  曜  
本件正本證明與原本無異
                                      書  記  官  
中    華    民    國  一○○  年    三    月    三    日
                                                      Ｖ